臺灣嘉義地方法院民事判決　九十三年度訴字第一八七號
　　原　　　告　黃文龍即幸福企業社
　　被　　　告　甲○○
右當事人間請求損害賠償事件，本院於中華民國九十三年十二月十六日言詞辯論終結
，判決如左：
    主    文
被告應給付原告新台幣壹拾捌萬零貳佰零貳元，及自民國九十三年二月二十四日起至
清償日止，按年息百分之五計算之利息。
原告其餘之訴駁回。
訴訟費用由被告負擔百分之十八，餘由原告負擔。
本判決第一項得假執行。被告如於執行標的物拍定、變賣前，以新臺幣壹拾捌萬零貳
佰零貳元為原告預供擔保後，得免為假執行。
原告其餘假執行之聲請駁回。
    事實及理由
一、原告起訴主張：
（一）被告於民國九十二年十二月三十日晚上，因承攬原告所承包於阿里山鄉石棹國
      小之舞台音響、照明工程（九十二年十二月三十一日上午九時至下午四時三十
      分之慶祝活動），故於當晚駕駛原告所有之車號Ｋ３－８９８號舞台大貨車上
      山，於同年月三十一日下午五時收工開車下山，行經阿里山公路公田路段三十
      一公里轉彎處時，竟未盡注意義務，亦未減速慢行，致車輛翻覆全毀，有公田
      派出所筆錄及現場照片可稽，造成原告所有之車輛毀損，依民法第一百八十四
      條第一項前段、第一百九十六條規定，請求被告賠償如下之項目及金額：
      (1)大貨車空車部分：車子於八十八年四月三日向廣進車行購買，為七、八年之
        中古車，以新台幣（下同）三十五萬元左右買進，發生事故剛好四年，註銷
        後賣給瑞豐汽車賣了四萬元，因大貨車全部毀壞而不堪使用，經函詢嘉義市
        汽車商業同業公會，依折舊後之總價值賠償。
　　　(2)大貨車車體內部硬體裝潢部分：價值八十二萬元。
　　　(3)舞台燈光照明部分：價值三十七萬四千零二十元。
      (4)綜上，原告至少受有一百萬元之損害，故請求被告應給付一百萬元。
（二）被告平時無固定職業，其所從事者皆為不固定之承攬工作，九十二年間，被告
      經由第三人黃建仁之介紹，向原告承攬運送舞台車至表演地點，以趟計算，每
      趟之報酬為一千元至二千元不等，於被告完成運送工作時當天給付，故兩造間
      應成立承攬契約非僱傭契約，兩造間既無僱傭關係存在，則被告依民法第四百
      八十三條之一規定，主張僱用人之保護義務，即於法無據。
（三）系爭舞台車係原告於八十八年間購買，同年三月二十六日與長億舞台照明公司
      訂立契約進行裝潢，裝潢完成後再進行驗車，於同年四月十三日請領牌照，故
      該車並非違規使用之拼裝車；又系爭舞台車為原告僅有一台賴以維生之工具，
      對原告之生計事關重大，對該車之保養及安全維護自相當重視，原告自購入該
      車時起，即依法每半年按時驗車，只要稍有損壞即馬上送修，如該車車齡老舊
      、狀況連連，如何能通過每半年之車輛檢驗？且舞台車經營，舞台車本身必須
      維持新穎亮麗，始能吸引客戶上門，況自原告購入該車以來，該車未有任何狀
      況發生，亦無造成任何事故。另系爭舞台車自車禍發生後，車體與車上設備已
      嚴重受損，如何能拆取另裝他車使用，被告所辯，實不足採。
（四）本件車禍發生於九十二年十二月三十一日下午五時，當時天氣晴、視線良好，
      當地道路為下坡九十度大彎道，被告未盡注意義務，又因車速過快，乃造成車
      輛翻覆全毀，此有地上「煞車痕」可稽，故被告有過失。
（五）並聲明求為判決：被告應給付原告一百萬元，及自支付命令送達翌日起至清償
      日止，按年息百分之五計算之利息；並願供擔保請准宣告假執行。
（六）提出長億舞台照明有限公司舞台車工程合約、汽車新領牌照登記書、支付命令
      聲請狀、存證信函、汽車各項異動登記書、營利事業登記證影本、汽車買賣合
      約書各一份、估價單二紙、汽車燃料使用費繳納通知書、出貨單影本各三紙、
      照片十幀為證。
二、被告則以：
（一）原告為舞台車業者，專業承攬公私團體或個人婚喪喜慶、廟會、工地秀舞台車
      之出租表演。九十二年十月間，兩造約定於不定之期限內，每當原告承攬到舞
      台車出租業務時，每趟皆由被告負責將舞台車開至原告之業主指定之表演地點
      ，每趟報酬為一千元，即九十二年十月開始，被告受僱於原告，聽從原告之指
      示，擔任舞台車駕駛之工作。
（二）按受僱人服勞務，其生命、身體、健康有受危害之虞者，僱用人應按其情形為
      必要之預防，民法第四百八十三條之一定有明文。所謂「服勞務」，除指勞務
      本身外，尚包括工作場所、設備、工具等有使受僱人受危害之虞之情形。查原
      告所有之Ｋ３－８９８號舞台大貨車，係三菱牌十．四噸車齡十六、七年改裝
      拼湊違規使用之貨車，車齡老舊，且原告對該車輛之安全維護不甚用心，致該
      車跑遠路、上高山時，難免狀況連連，雖被告經常不定時檢查保養，仍於九十
      二年十二月三十一日下午阿里山回程時，發生因煞車失靈衝入山谷之憾事，造
      成被告腦震盪及腿、膝蓋、內臟等多處嚴重受傷，住院急診雖撿回一命，唯迄
      今頭部及膝蓋仍隱隱作痛，無法痊瘉。因原告就該車輛之違規改裝使用且疏於
      保養維護，致被告服勞務時有受危害之虞，亦因煞車失靈衝入山谷，造成身體
      、健康、精神及無法工作等損害，依民法第四百八十三條之一及第一百八十四
      條第二項前段之規定，自應負損害賠償之責任。
（三）原告所稱受有損害云云，毋論該改裝車太過老舊，幾不堪用，車上之設備亦使
      用多年，皆無多少殘餘價值，且該車及車上之裝備能用者皆已由原告拆取另裝
      他車使用，原告實際損害，實屬有限，況其損害之發生既可歸責於原告，其結
      果亦應由原告負擔。因被告現無工作，經濟困難，道義上願以四萬元賠給原告
      。
（四）並聲明：原告之訴駁回；如受不利判決，願供擔保請准宣告免為假執行。
三、查被告於九十二年十二月三十一日晚上七時許，駕駛原告所有之車號Ｋ３－８９
    ８號舞台大貨車，行經阿里山公路公田路段三十一公里轉彎處時，衝撞護欄後，
    掉入山谷下約一百公尺處，車輛翻覆全毀等情，業據原告提出長億舞台照明有限
    公司舞台車工程合約、汽車新領牌照登記書、支付命令聲請狀、存證信函、汽車
    各項異動登記書、汽車買賣合約書各一份、估價單二紙、照片十幀為證，且為被
    告所不爭，並有本院依職權向嘉義縣警察局中埔分局公田所調得警方處理本件車
    禍事件之談話紀錄表一份、道路交通事故調查報告表（一）、（二）、交通事故
    現場圖一份、肇事現場相片五張在卷可稽，應堪信原告之主張為真實。
四、茲本件所應審酌者，厥為被告對於原告所有Ｋ３－８９８號舞台大貨車毀損，有
    無故意過失責任，原告主張被告有過失責任，被告則否認，兩造各執一詞。本院
    經查：
（一）按汽車行經坡路，應減速慢行，作隨時停車之準備，道路交通安全規則第九十
      三條第一項第二款定有明文。查本件由被告所駕駛之Ｋ３－８９８號舞台大貨
      車，於右揭時地行經台十八線三十公里處，為下坡路段，經警方前往處理發現
      肇事車輛前輪明顯掉入靠山壁水溝，再加速直接衝撞護欄後，衝入山谷下約一
      百公尺處，此有前開肇事現場相片十張、交通事故現場圖一份在卷可稽。
（二）肇事現場由靠山壁之水溝至大貨車掉落之護欄，留有長十五點三公尺之煞車痕
      ，有談話紀錄表一份及交通事故現場圖一份在卷可參。本案到場處理之員警陳
      懷犀亦到庭稱：「（本案交通事故是你去處理？）是」、「（本案肇事因素為
      何？）下坡有小小彎度，速度不能快，肇事車子速度可說過快，煞車痕很重，
      兩個輪子掛在堤防上，經過撞擊車子已不成形，掉落在壹佰公尺深的山谷。」
      、「（現場煞車痕多長？換算速度為何？）十五點三公尺，換算的車速不曉得
      ，要看表才知道，但是本件車子是先輪子掉到水溝，再衝出堤坊它的速度應該
      比平常更快。」、「（本件系爭車子如果煞車失靈，現場會留下煞車痕？）不
      會。」（見本院九十三年六月一日言詞辯論筆錄）。足證，被告辯稱：因煞車
      失靈衝入山谷云云，顯不足採。
（三）經查，本件車禍之肇因研判為被告駕駛Ｋ３－８９８號舞台大貨車右轉彎未依
      規定為主要肇因，另裝載貨物不穩妥為個別肇因，此亦有上開道路交通事故調
      查報告表（二）在卷可參。
（四）綜上所述，被告未遵守上開道路交通安全規則之規定，未減速慢行，駕駛Ｋ３
      －８９８號舞台大貨車右轉彎時，大貨車車輪先掉入水溝後，竟加速直接衝撞
      護欄而肇事，是本件肇事事件自應由被告負過失責任。
五、再按因故意或過失，不法侵害他人之權利者，負損害賠償責任；不法毀損他人之
    物者，被害人得請求賠償其物因毀損所減少之價額；民法第一百八十四條第一項
    前段、第一百九十六條分別定有明文。原告自得請求被告賠償其所受損害，是本
    件原告訴請被告賠償損害，自屬於法有據。爰分別論述本件原告所請求之各項損
    害賠償內容如下︰
（一）大貨車空車部分：經查原告所有之Ｋ３－８９８號舞台大貨車，為一九八九年
      五月份出廠，有汽車車籍查詢表一份附卷可稽，距本件於九十二年十二月三十
      一日肇事時已有十五年七月，則依據行政院八十七年十二月三十日台財第五二
      ０五三號函所頒布「固定資產耐用年數表」之記載，該自用大貨車之耐用年數
      應為五年。準此，按平均法計算，新車價格減除使用五年後之殘值百分之十後
      之餘額，按五年平均分攤，即第一年按新車價值之八點二折計算，第二年按新
      車價值之六點四折計算，第三年按新車價值之四點六折計算，第四年按新車價
      值二點八折計算，第五年按新車價值之一折計算，則十五年七月之大貨車依比
      例應按新車價值一折計算。又同款之新車車價為九十六萬元，稅金四萬八千元
      ，此有裕益汽車股份有限公司九十三年十二月五日函一份在卷足憑。則原告所
      有之Ｋ３－８９８號大貨車於肇事之價值為十萬零八百元（0000000×
      ０．１＝１００８００），而原告所有大貨車已申請報廢，繳銷牌照及行照，
      此亦有汽機車各項異動登記書影本一份足參，應認原告之大貨車回復原狀顯有
      重大困難，依首揭規定，應以該車於肇事時之價格（即十萬零八百元）以金錢
      賠償，原告此部分請求僅於十萬零八百元範圍內，為有理由，應予准許。
（二）大貨車車體內部硬體裝潢部分及舞台燈光照明部分：系爭舞台車係原告於八十
      八年間購買，同年三月二十六日與長億舞台照明公司訂立契約進行裝潢，裝潢
      車體內部硬體部分費用為八十二萬元，舞台燈光部分約四十一萬元，此有長億
      舞台照明有限公司舞台車工程合約、長億舞台照明有限公司出貨單三份在卷可
      參，並經證人即長億舞台照明有限公司負責人乙○○到庭結證屬實（見本院九
      十三年十二月二日言詞辯論筆錄）。是原告主張大貨車車體內部硬體裝潢部分
      ：價值八十二萬元。舞台燈光照明部分：價值三十七萬四千零二十元應可採信
      。然上開車體內部硬體裝潢部分及舞台燈光照明於八十八年三月二十六日裝潢
      後，即成為舞台車之一部分，揆之前揭（二）之說明，上開裝潢之耐用年數應
      為五年，準此，按平均法計算，上開裝潢之第五年價格按新品價值之一折計算
      ，則大貨車車體內部硬體裝潢部分及舞台燈光照明部分於肇事時之價格為十一
      萬九千四百零二元【（８２００００＋３７４０２０）×０．１＝１１９４０
      ２】，而原告所有大貨車既已申請報廢，如前所述，應認原告之大貨車車體內
      部硬體裝潢部分及舞台燈光照明部分回復原狀顯有重大困難，依首揭規定，應
      以該車於肇事時之價格（即十一萬九千四百零二元）以金錢賠償，原告此部分
      請求僅於十一萬九千四百零二元範圍內，為有理由，應予准許。
（三）綜上，原告所有大貨車空車部分、大貨車車體內部硬體裝潢部分及舞台燈光照
      明部分共可請求二十二萬零二百零二元（１００８００＋１１９４０２＝２２
      ０２０２），惟系爭大貨車申請報廢，繳銷牌照及行照後，賣給瑞豐汽車賣了
      四萬元，此有汽車買賣合約書一份在卷可憑，扣除該部分，原告得請求之金額
      為十八萬零二百零二元（000000－00000＝１８０２０２）。
六、本件原告所得請求被告賠償之金額共計為十八萬零二百零二元。從而，本件原告
    本於侵權行為損害賠償之法律關係請求被告賠償損害，就其訴請被告給付十八萬
    零二百零二元部分之請求，為有理由，應予准許。逾此範圍所為之請求，為無理
    由，應予駁回。
七、復按給付有確定期限者，債務人自期限屆滿時起，負遲延責任。給付無確定期限
    者，債務人於債權人得請求給付時，經其催告而未為給付，自受催告時起，負遲
    延責任。其經債權人起訴，或依督促程序送達支付命令，與催告有同一之效力。
    民法第二百二十九條第一、二項分別定有明文；又遲延之債務，以支付金錢為標
    的者，債權人得請求依法定利率計算之遲延利息。但約定利率較高者，仍從其約
    定利率；而應付利息之債務，其利率未經約定，亦無法律可據者，週年利率為百
    分之五。亦為同法第二百三十三條第一項及第二百零三條所明定。查本件原告請
    求被告應賠償之金額，並未定有給付之期限，則原告請求自支付命令送達被告之
    翌日起，按年息百分之五計算之利息，並未逾上開規定之範圍，自無不合；查原
    告起訴狀繕本係於九十三年二月二十三日送達被告收受，則原告請求自九十三年
    二月二十四起至清償日止，按年息百分之五計算之利息，洵屬正當。
八、兩造陳明願供擔保，聲請宣告假執行。經核原告勝訴部分，因未逾五十萬元，依
    民事訴訟法第三百八十九條第一項第五款之規定，法院應依職權宣告假執行，原
    告就其勝訴部分所為假執行之聲請，應視為僅促使法院發動其職權，爰依職權宣
    告假執行，並依被告聲請准供擔保後，免為假執行；原告其餘假執行之聲請，則
    因該部分訴之駁回而失所依附，應予駁回。
九、本件事證已臻明確，兩造其餘攻擊防禦方法及所提未經援用之證據，經本院審酌
    後，認為均不足以影響本判決之結果，自無逐一詳予論駁之必要，併此敘明。
據上論結，本件原告之訴為一部有理由，一部無理由，依民事訴訟法第七十九條、第
三百八十九條第一項第五款判決如主文。
中　　　華　　　民　　　國　　九十三　　年　　 十二 　　月　　 三十 　　日
~B臺灣嘉義地方法院民事第一庭
~B　　法　官　柯月美
右為正本係照原本作成
如對本判決上訴須於判決送達後廿日內向本院提出上訴狀
中　　　華　　　民　　　國　　九十三　　年　　 十二 　　月　　 三十 　　日
~B　　書記官　洪麗惠
